臺灣士林地方法院民事判決
110年度訴字第1362號
原      告  巫國琳
訴訟代理人  黃國益律師
複  代理人  林庭伊律師
被      告  精鏡傳媒股份有限公司

兼  法  定
代  理  人  裴偉  
被      告  廖志成
            宋筱玲
            顏凡裴
訴訟代理人  王志超律師
            劉書妏律師
上列當事人間請求損害賠償等事件，本院於民國111年3月2日言
詞辯論終結，判決如下：
    主  文
原告之訴及假執行之聲請均駁回。
訴訟費用由原告負擔。
    事實及理由
壹、程序方面
一、對於私法人或其他得為訴訟當事人之團體之訴訟，由其主事
    務所或主營業所所在地之法院管轄。因侵權行為涉訟者，得
    由行為地之法院管轄。民事訴訟法第2條第2項、第15條第1
    項亦分別有明定。原告主張附表一所示之報導為被告於位在
    臺北市○○區○○○道0段000號7樓之辦公處所所撰寫、刊登，且
    上開處所亦為被告之事務所等語，核與被告於書狀所陳報之
    地址相符（見本院卷一第149頁），被告對於其等於上開處
    所進行附表一之報導撰寫、刊登乙事，亦未爭執，是依上開
    規定，本院為有管轄權之法院，先予敘明。
二、訴訟中有犯罪嫌疑牽涉其裁判者，法院得在刑事訴訟終結前
    ，以裁定停止訴訟程序。民事訴訟法第183條定有明文。所
    謂訴訟中有犯罪嫌疑牽涉其裁判，係指在民事訴訟繫屬中，
    當事人或第三人涉有犯罪嫌疑，足以影響民事訴訟之裁判，
    非俟刑事訴訟解決，民事法院即無從或難於判斷者而言，例
    如當事人或第三人於民事訴訟繫屬中涉有偽造文書、證人偽
    證、鑑定人為不實之鑑定等罪嫌，始足當之（最高法院79年
    台抗字第218號號裁定參照）。查臺灣新北地方檢察署（下
    稱新北地檢署）檢察官固就附表一所示之報導內容立案偵辦
    ，然偵查之結果為何，與本件原告主張侵害名譽權之侵權行
    為是否構成，並無任何關連，且與前開說明情形亦有不同，
    被告以前開刑事偵查案件為由聲請停止本件訴訟，於法不符
    ，本件並無停止訴訟之必要，併予敘明。
三、不變更訴訟標的，而補充或更正事實上或法律上之陳述者，
    非為訴之變更或追加。民事訴訟法第256條定有明文。原告
    起訴時聲明「以及刊登在鏡週刊第260期（民國110年9月22
    日出版）紙本雜誌第31頁之報導、如附件三所示關於『涉案
    的泰山職訓場巫姓訓練師訓後交保候傳』之文字及照片均移
    除」部分（見本院卷一第13頁），嗣更正為「被告應將未出
    售之鏡週刊第260期（110年9月22日出版）回收及銷毀」（
    見本院卷二第28頁），核屬事實之更正，合於前開規定，應
    予准許。
貳、實體方面
一、原告主張：
　㈠被告精鏡傳媒股份有限公司（下稱精鏡傳媒公司）於附表一
    所示時間於附表一刊載處欄所示處，登載由被告顏凡裴撰寫
    標題如附表一所示之不實報導（下稱系爭報導），其內容略
    為多位任職於勞動部勞動力發展署北宜花金馬分署（下稱勞
    動力發展署分署）泰山職業訓練場（下稱泰山職訓場）之訓
    練師疑與設備廠商合作，提供周邊電腦器材供採購標案驗收
    ，再由廠商做帳，以預留款名目給訓練師使用，或讓廠商開
    假發票，虛報價格，抽走差價當佣金，涉及貪瀆弊案（下稱
    系爭採購案件），目前由檢方複訊後，以違反貪污治罪條例
    交保候傳云云，被告並於未告知原告之情形下，即於報導中
    擅自使用原告照片，更該照片旁備註：「涉案的泰山職訓場
    巫姓訓練師訊後交保候傳」，系爭報導嗣經由附表二編號2-
    6所示之電子媒體轉載。然原告任職公職20餘年，盡忠職守
    、恪遵法律，被告未查證檢察機關調查範圍，更明知偵辦過
    程從未有原告涉案情節，更經勞動力發展署分署發佈新聞稿
    澄清，仍以系爭報導明確指謫原告與該報導所指公務員、廠
    商涉犯貪污、詐領公款之犯嫌，侵害原告之名譽、隱私、肖
    像等人格權甚鉅，更違反保護個人資料之法令，致原告受有
    非財產上損害。
　㈡被告裴偉為被告精鏡傳媒公司之董事長，被告廖志成、宋筱
    玲分別為鏡週刊之總編輯與網路總編輯，均對系爭報導有管
    理監督之權責，被告顏凡裴則為撰寫系爭報導之記者，該被
    告就系爭報導各自分擔部分工作，共同侵害原告之權利，應
    負連帶賠償責任。另上開被告均為被告精鏡傳媒公司之受僱
    人，是被告精鏡傳媒公司應與被告斐偉、廖志成、宋筱玲及
    顏凡裴侵權行為負連帶賠償責任。爰依民法第18條第2項、
    第184條、第185條、第188條及第195條第1項前段之規定，
    請求被告連帶賠償精神慰撫金新臺幣（下同）100萬元，刪
    除系爭報導及刊登道歉啟事等語。並聲明：⒈被告應連帶給
    付原告100萬元，及自起訴狀繕本送達翌日起至清償日止，
    按年息百分之五計算之利息；⒉被告應將登載在鏡週刊（網
    址為https://www.mirrormedia.mg/）網站如附表一編號1、
    2「時間」、刊登網址如「刊載處」欄所示之「侵權內容」
    均移除；⒊被告應將未出售之鏡週刊第260期（110年9月22日
    出版）回收及銷毀；⒋被告應在如附表二所示網站上，以及
    鏡週刊紙本雜誌、自由時報、聯合報、中國時報全國版頭版
    下方之全部版面，以標楷體36號字，登載如附表三所示道歉
    啟事；㈣願供擔保，請准宣告假執行。
二、被告則以：被告顏凡裴於撰寫系爭報導時，業經合理查證，
    原告確有遭臺灣新北地方檢察署檢察官傳訊，後以5萬元交
    保，被告顏凡裴已盡善良管理人之注意義務，而無過失，難
    認有侵害原告名譽權。又被告裴偉未參與系爭報導之採訪、
    查證、撰稿、審查及編輯，被告廖志成雖擔任總編輯，亦未
    參與系爭報導之採訪、編輯，僅審查並決定鏡週刊紙本A本
    之封面故事，而系爭報導並非刊載於A本之封面故事，自與
    被告廖志成無涉；被告宋筱玲擔任鏡週刊執行副總編輯兼網
    路總編輯，僅負責鏡週刊紙本B本所登載之內容，並無參與
    系爭報導編輯事務，亦無審核網路新聞報導等語，資為抗辯
    。並聲明：⒈原告之訴駁回；⒉如受不利益判決，願供擔保請
    准宣告免為假執行。
三、法院的判斷
　㈠按名譽權之侵害，須行為人故意或過失抑貶他人之社會評價
    而不法侵害他人之名譽，且具有違法性、歸責性，並不法行
    為與損害間有相當因果關係，始成立侵權行為。又言論自由
    及名譽均為憲法所保障之基本權利，旨在促進政治民主與社
    會之健全發展，維護個人主體性及人格完整性，自應兼籌並
    顧，相互調和，以實現多元社會之價值與維持人性之尊嚴。
    苟行為人所陳述之事實雖損及他人之社會評價而侵害他人名
    譽，然如能證明其為真實，或雖不能證明為真實，但依其所
    提證據資料，足認行為人已盡其合理查證義務而有相當理由
    確信其為真實者，即難謂具有違法性，而令負侵權行為損害
    賠償責任。至行為人就其陳述之事實是否已盡合理查證之義
    務，應依事件之特性，參酌行為人之身分、陳述事實之時地
    、查證事項之時效性及難易度、被害法益之輕重、與公共利
    益之關係、資料來源之可信度等因素加以綜合考量判斷。且
    在民主多元之社會，對於公眾人物或公共事務發表言論，或
    對於可受公評之事項為評論，其違法性之判斷，應依法益權
    衡原則及比例原則，就行為人行為之態樣、方式及言論之內
    容與社會公益加以衡量，視其客觀上是否違反現行法秩序規
    範所預設之價值（即民主多元社會中有關言論自由之保障與
    名譽權之保護取捨間之價值判斷）而定（最高法院105年度
    台上字第889號判決意旨參照）。
　㈡被告精鏡傳媒公司於附表一所示時間於附表一刊載處欄所示
    處，登載由被告顏凡裴撰寫標題如附表一所示之報導一節，
    有原告提出各報導為憑（見本院卷一第41-45、69-82頁），
    為被告所不爭執（見本院卷一第220頁），此部分事實應可
    認定。
　㈢原告主張系爭報導其中關於記載「涉案的泰山職訓場巫姓訓
    練師訊後交保候傳」之文字，並張貼其照片，係屬不實報導
    ，而侵害其肖像及名譽權等語，為被告所否認，並以前詞置
    辯，是本件所應審酌者，系爭報導是否有侵害原告之名譽、
    肖像、隱私權。經查：原告主張系爭報導為不實之報導等語
    ，固據其提出勞動力發展署分署新聞稿為憑（見本院卷一第
    107-108頁），該新聞稿並指出：週刊登載巫姓職訓師照片
    ，惟該職訓師目前未曾接受檢調機關傳喚訊問，亦無交候傳
    情事等語；惟查，原告於110年10月13日經新北地檢署檢察
    官列為被告約談到案，並命為交保之強制處分乙情，有新北
    地檢署111年1月17日新北檢錫禮110偵46378字第1119005416
    號函在卷可稽（見本院卷二第69頁），足認原告確因泰山職
    訓場之系爭採購案件涉有不法嫌疑，而經新北地檢署檢察官
    列為被告，並命為交保處分，是系爭報導之內容與新北地檢
    署檢察官將原告列為涉案被告偵辦，並無不實之處。原告雖
    主張由新北地檢署前開函文可知，其於系爭報導當時尚未列
    為被告，亦未被命為交保，系爭報導確與客觀事實不符云云
    ，然原告於110年10月13日既經新北地檢署檢察官列為被告
    ，並命為交保處分，業經認定如前，則被告精鏡傳媒公司於
    附表一所示時間為系爭報導時縱與事實稍有出入，惟原告嗣
    因系爭採購案而被列為刑事被告且經交保候傳既屬真實，揆
    諸前開說明，系爭報導自難認有何侵害原告之名譽權可言，
    原告主張被告刊載系爭報導為不實報導，而侵害其名譽權云
    云，難認可採。
　㈣至原告另主張系爭報導張貼其個人照片，侵害其肖像、隱私
    權云云，惟系爭報導內容涉及勞動力發展署分署泰山職訓場
    辦理採購案件是否與廠商間有不當往來，承辦之公職人員是
    否涉有不法情事，其議題具有公益性，系爭報導關於報導原
    告部分非屬不實報導，業經認定如前，則系爭報導因受言論
    自由保障，被告精鏡傳媒公司於系爭報導中刊登原告頭像之
    照片，自不具有侵害原告肖像權或其隱私權之違法性，原告
    主張系爭報導張貼其頭像照片，侵害其肖像及隱私權云云，
    亦不可採。
四、綜上所述，原告依民法第18條第2項、第184條、第185條、
    第188條及第195條第1項前段之規定，請求被告連帶給付原
    告100萬元，及自起訴狀繕本送達翌日起至清償日止，按年
    息百分之五計算之利息；被告應將登載在鏡週刊（網址為ht
    tps://www.mirrormedia.mg/）網站如附表一編號1、2「時
    間」、刊登網址如「刊載處」欄所示之「侵權內容」均移除
    ；被告應將未出售之鏡週刊第260期（110年9月22日出版）
    回收及銷毀；被告應在如附表二所示網站上，以及鏡週刊紙
    本雜誌、自由時報、聯合報、中國時報全國版頭版下方之全
    部版面，以標楷體36號字，登載如附表三所示道歉啟事，均
    無理由，應予駁回。原告之訴既經駁回，則其假執行之聲請
    即失所附麗，併予駁回之。
五、本件事證已臻明確，兩造其餘攻擊防禦方法及所提證據，於
    判決結果不生影響，爰不一一論列，併此敘明。
六、訴訟費用負擔之依據：民事訴訟法第78條。
中　　華　　民　　國　　111 　年　　3 　　月　　25　　日
                  民事第二庭  法  官  蔡子琪
以上正本係照原本作成。
如對本判決上訴，應於判決送達後20日內向本院提出上訴狀，若
委任律師提起上訴者，應一併繳納上訴審裁判費，否則本院得不
命補正逕行駁回上訴。
中　　華　　民　　國　　111 　年　　3 　　月　　25　　日
                              書記官  簡吟倫 
附表一
編號 時間 標題 刊載處 侵權內容 證物出處 1 110年9月21日 【職訓師A公帑】驚爆勞動局職訓師集團貪汙內神通外鬼爽藏小金庫 https://www.mirrormedia.mg/ story/00000000inv001/ 「涉案的泰山職訓場巫姓訓練師訊後交保候傳」之文字及照片 起訴狀附件一（見本院卷第27頁） 2 110年9月25日 【全文】勞動部職訓爆集體貪汙，檢調查出多所大學教師恐涉案 https://www.mirrormedia.mg/ story/00000000inv005/ 「涉案的泰山職訓場巫姓訓練師訊後交保候傳」之文字及照片 起訴狀附件二（見本院卷第29頁） 3 110年9月22日 【勞動部職訓爆集體貪汙】大學教師恐涉案 鏡週刊第260期紙本雜誌第30頁至第32頁中之第31頁 「涉案的泰山職訓場巫姓訓練師訊後交保候傳」之文字及照片 起訴狀附件三（見本院卷第31頁） 
附表二：電子媒體網站
1、鏡週刊（網址為https://www.mirrormedia.mg/）
2、Yahoo!（https://tw.news.yahoo.com/）
3、MSN（https://www.msn.com/zh-tw/news）
4、LINE TODAY（https://today.line.me/tw/v2/tab/top）
5、HiNet生活誌（https://times.hinet.net/）
6、match生活網（https://m.match.net.tw/pc/main.faces）
附表三：道歉啟事
精鏡傳媒股份有限公司、斐偉、廖志成、顏凡裴於民國110年9月
21日、民國110年9月25日分別以「【職訓師A公帑】驚爆勞動局
職訓師集團貪汙內神通外鬼爽藏小金庫」、「【全文】勞動部職
訓爆集體貪汙，檢調查出多所大學教師恐涉案」為標題在「鏡週
刊」網路版，以及民國110年9月22日以「【勞動部職訓爆集體貪
汙】大學教師恐涉案」在「鏡週刊」第260期紙本雜誌中，未善
盡查證義務，誣指泰山訓練場巫姓訓練師連同外部廠商有貪污、
詐欺公款之犯嫌，且有交保候傳之情事，嚴重損害泰山訓練場巫
姓訓練師聲譽，茲為回復泰山訓練場巫姓訓練師名譽，特以此道
歉啟事鄭重道歉。